【裁判字號】    95,抗,1818
【裁判日期】    951229
【裁判案由】    返還提存物
【裁判全文】
臺灣高等法院民事裁定                  95年度抗字第1818號
抗  告  人  丙○○原名楊及人.
上列抗告人因與相對人甲○○、乙○○間返還提存物事件，對於
中華民國95年10月5日臺灣臺北地方法院95年度聲字第3410號裁
定提起抗告，本院裁定如下：
    主      文
抗告駁回。
抗告費用由抗告人負擔。
    理      由
一抗告人於原法院聲請及本件抗告意旨略以：伊與相對人間因假
  扣押事件，前遵原法院92年度裁全字第400號民事裁定，提存
  新臺幣67萬元（下稱系爭提存物），聲請對相對人之財產為假
  扣押在案。嗣伊認已無繼續進行假扣押程序之必要，乃向原法
  院聲請撤銷假扣押裁定，經原法院於民國95年5月23日以95 年
  度全聲字第496號裁定准許後，伊即先於95年7月28日以存證信
  函催告相對人行使權利，再於95年8月7日撤回假扣押執行。因
  前揭撤銷假扣押裁定早於95年6月23日確定，假扣押執行程序
  即失所附麗而無由進行，縱伊事先通知相對人行使權利，惟相
  對人已不致受有損害，且自伊撤回假扣押執行，迄至伊向原法
  院聲請返還系爭提存物，已逾20日以上期間，相對人仍未行使
  其權利，為此聲請返還系爭提存物，詎竟遭駁回。爰提起抗告
  ，求予廢棄原裁定等語。
二按訴訟終結後，供擔保人證明已定20日以上之期間，催告受擔
  保利益人行使權利而未行使者，或法院依供擔保利益人之聲請
  ，通知受擔保利益人於一定期間內行使權利並向法院為行使權
  利之證明而未證明者，法院應依供擔保人之聲請，以裁定命返
  還其提存物或保證書，民事訴訟法第104條第1項第3款、第106
  條定有明文。所謂「訴訟終結」，包括撤銷假扣押裁定及執行
  程序終結在內（司法院 (72)廳民三字第0071號、(72)廳民二
  字第523號、(72)廳民一字第712號函、最高法院92年度台抗字
  第19號裁判參照），蓋在假扣押或假處分所供擔保之情形，因
  該擔保係為保障受擔保利益人因不當假扣押或假處分所受損害
  而設，倘執行法院已依假扣押或假處分裁定實施假扣押或假處
  分之執行，則在供擔保人撤回假扣押或假處分之執行前，受擔
  保利益人所受損害仍可能繼續發生，損害額既未確定，自無強
  令其行使權利之理。故在假扣押或假處分所供之擔保，供擔保
  人依民事訴訟法第106條準用同法第104條第1項第3款規定，聲
  請以裁定命返還其擔保金之場合，必待供擔保人已撤回假扣押
  或假處分之執行，始得謂與民事訴訟法第104條第1項第2款所
  定之「訴訟終結」相當，而得依該條款行使定期催告之權利（
  最高法院85年度台抗字第645號、86年度台抗字第53號、91年
  度台抗字第490號裁判要旨參照）。
三經查，抗告人於95年7月28日以存證信函催告相對人行使權利
  時，雖已撤銷假扣押裁定獲准，惟並未撤回假扣押之執行，依
  前揭說明，相對人所受損害仍可能繼續發生，損害額即未確定
  ，自無強令相對人行使權利之理，該假扣押程序既未合於民事
  訴訟法第104條第1項第3款所定之「訴訟終結」之要件，抗告
  人自不得依該條款行使定期催告之權利，是其於95年7月28日
  催告相對人行使權利，不生催告之效力。從而，抗告人依上開
  條款規定聲請裁定命返還系爭提存物，於法未合，不應准許。
  是原法院裁定駁回抗告人之聲請，核無不合，應予維持。抗告
  意旨指摘原裁定不當，求予廢棄改判，為無理由，應予駁回。
  爰裁定如主文。
中    華    民    國    95    年    12    月    29    日
                    民事第十六庭
                        審判長法  官  沈方維
                              法  官  湯美玉
                              法  官  張競文
正本係照原本作成。
不得再抗告。
中    華    民    國    96    年    1     月    2     日
                              書記官  章大富


司法院資訊處製作；財團法人民間司法改革基金會備份。
